【裁判字號】    98,台上,909
【裁判日期】    980526
【裁判案由】    返還價金
【裁判全文】
最高法院民事判決              九十八年度台上字第九○九號
上  訴  人  乙○○
訴訟代理人  簡承佑律師
            張育誠律師
被 上訴 人  甲○○
訴訟代理人  陳忠鎣律師
上列當事人間請求返還價金事件，上訴人對於中華民國九十八年
一月十三日台灣高等法院台南分院第二審判決（九十七年度上字
第七五號），提起上訴，本院判決如下：
    主  文
上訴駁回。
第三審訴訟費用由上訴人負擔。
    理   由
本件上訴人主張：伊於民國九十五年十一月九日在中國大陸向被
上訴人購買筍茸六千三百七十二桶（下稱系爭筍茸），並於同日
匯款新台幣（下同）五十萬元予被上訴人。兩造訂立買賣契約後
，又另行協議將筍茸壓縮加工，期使存放筍茸之桶數減少，以降
低運費，被上訴人亦得回收空桶使用，並由伊代覓加工業者，伊
乃提議由兩造均認識之訴外人陳建豐進行加工，工資由伊支付，
被上訴人則降低其原存放在訴外人曾亞成處之筍茸之每桶單價，
並由被上訴人先通知曾亞成及王七強，再通知陳建豐前往加工。
伊為壓縮加工，花費加工款人民幣一萬三千四百五十五元（換算
新台幣為五萬七千八百五十七元）及來回機票費用二萬三千六百
元。嗣兩造於九十六年六月二十三日就加工後之筍茸總價格會算
結果，買賣總金額為一百四十四萬八千七百九十四元，扣除伊已
支付之五十萬元外，由伊於當日簽發如原判決附表（下稱附表）
所示系爭二紙支票交付被上訴人，被上訴人則在兩造會算之文書
上書寫「付清」字樣，以示證明。兩造復約定交貨日期為九十六
年六月二十九日，惟交貨期限屆至時，被上訴人卻藉詞推託，拒
不履行，經伊以存證信函限期催告被上訴人履行，否則將逕解除
契約，惟被上訴人屆期仍未履行，本件買賣契約已因伊解除而消
滅，則被上訴人自應將所收受之五十萬元及自收受日起附加利息
，以及系爭支票返還伊，並賠償伊為加工所支付之加工費五萬七
千八百五十七元及機票費用二萬三千六百元之損失等情，本於解
除買賣契約回復原狀之法律關係，求為命被上訴人給付五十八萬
一千四百五十七元，及其中五十萬元部分自九十五年十一月九日
起，其餘八萬一千四百五十七元自起訴狀繕本送達之翌日起，均
至清償日止，加計法定遲延利息；將如附表所示支票返還伊之判
決（第一審判命被上訴人如數給付，被上訴人聲明不服）。
被上訴人則以：伊已於九十六年六月間在上訴人指定之加工廠，
交付筍茸六千三百七十二桶予上訴人，伊已履行買賣契約，上訴
人解除契約，於法無據。陳建豐於九十六年六月經上訴人指示前
往曾亞成住所，就上訴人向伊購買之筍茸為加工，言明在半個月
內加工完成後即將筍茸運走，惟迄九十六年十一月底，曾亞成屢
催請陳建豐、上訴人運走筍茸，其等二人均置之不理，足認伊已
將上訴人所訂購之筍茸交付等語，資為抗辯。又因上訴人迄未給
付如附表所示支票之買賣價金，爰依買賣契約，反訴求為命上訴
人給付系爭二紙支票款額之買賣價金九十四萬八千元及自九十七
年七月十一日起加計法定遲延利息之判決（被上訴人反訴原請求
上訴人給付九十四萬八千元及自九十六年八月三十一日起加計法
定遲延利息，嗣後請求利息減縮自反訴狀繕本送達上訴人之翌日
（即九十七年七月十一日起算）。
原審審理結果，以：本件上訴人於九十五年十一月九日向被上訴
人訂購「筍茸」六千三百七十二桶，並於同日匯款五十萬元予被
上訴人資為買賣「筍茸」之定金。上訴人壓縮加工「筍茸」花費
五萬七千八百五十七元及來回機票費用二萬三千六百元。而兩造
於九十六年六月二十三日就加工後之筍茸總價格會算結果，買賣
總金額為一百四十四萬八千七百九十四元，扣除上訴人已支付之
五十萬元外，餘款為九十四萬八千七百九十四元，尾數不拿，由
上訴人於當日簽發如附表所示支票二紙，金額共九十四萬八千元
交付被上訴人等事實，為兩造所不爭執。觀之被上訴人所舉證人
黃照明及陳建豐之證詞，可認被上訴人抗辯系爭筍茸業已交付上
訴人乙節非虛；再依被上訴人於接獲上訴人存證信函後兩度所發
存證信函所載內容，均強烈駁斥上訴人所稱未交付系爭筍茸之不
實主張，則上訴人主張被上訴人尚未交付系爭筍茸云云，已難信
採。況上訴人提出之會算單，被上訴人既已載明會算款「付清」
，且上訴人又簽發付清尾款之系爭支票交付被上訴人收執，依正
常買賣之交易實情，系爭筍茸應已交付上訴人收受，是上訴人主
張被上訴人尚未交付系爭筍茸，自難憑採。查本件買賣標的物之
系爭筍茸業經被上訴人交付予上訴人所僱請或委任之陳建豐加工
，業已完成交付買賣標的物之義務，上訴人猶限期被上訴人於收
受信函後三日內履行，自與民法第二百五十四條之規定不合，則
上訴人主張本件買賣契約已因解除而消滅乙節，自無可採。又其
為壓縮加工，花費加工款人民幣一萬三千四百五十五元（換算新
台幣為五萬七千八百五十七元）及來回機票費用二萬三千六百元
，本約定由上訴人負擔。從而，上訴人基於解除買賣契約法律關
係，請求被上訴人回復原狀返還五十萬元本息及如附表所示之支
票，並賠償八萬一千四百五十七元本息，均屬無據，要難准許。
又兩造間有關筍茸之買賣契約關係，並不因上訴人非合法之催告
而失其存在，被上訴人又已交付買賣標的物系爭筍茸，而買賣價
金餘款為九十四萬八千七百九十四元，並經兩造求取整數而折為
九十四萬八千元，為兩造所不爭執，依民法第三百六十七條規定
，買受人對於出賣人，即有交付約定價金之義務。從而，被上訴
人反訴請求上訴人給付系爭尚未付清之價金九十四萬八千元，及
自反訴狀繕本送達翌日起至清償日止加計法定遲延利息，自無不
合，應予准許，並說明兩造其餘攻擊防禦方法，對判斷結果不生
影響，爰將第一審所為上訴人勝訴之判決予以廢棄，駁回上訴人
之訴；另命上訴人給付被上訴人九十四萬八千元本息，於法核無
不當。末查原審前開認定被上訴人確已交付筍茸，則林振光及曾
亞成之催告函不論是否可採，與本件判斷結果不生影響，併予敘
明。上訴論旨，就原審取捨證據、認定事實之職權行使，指摘原
判決違背法令，求予廢棄，非有理由。
據上論結，本件上訴為無理由。依民事訴訟法第四百八十一條、
第四百四十九條第一項、第七十八條，判決如主文。
中    華    民    國  九十八  年    五    月  二十六  日
                      最高法院民事第五庭
                          審判長法官  劉  延  村
                                法官  許  澍  林
                                法官  黃  秀  得
                                法官  許  正  順
                                法官  魏  大  喨
      本件正本證明與原本無異
                                      書  記  官
中    華    民    國  九十八  年    六    月    九    日
                                                      K


司法院資訊處製作；財團法人民間司法改革基金會備份。
